臺灣臺中地方法院刑事判決　　　　　　　　　　　　九十三年度訴字第一二三號
　　公　訴　人　臺灣臺中地方法院檢察署檢察官
　　被　　　告　甲○○
右列被告因偽造文書等案件，經檢察官提起公訴（九十三年度偵字第二六五三號），
經被告於準備程序中就被訴事實為有罪之陳述，經本院合議庭裁定由受命法官獨任進
行簡式審判程序審理，判決如左：
    主  文
甲○○連續行使偽造私文書，足以生損害於他人，處有期徒刑月，如易科罰金，以
佰元折算壹日。緩刑貳年。
    事  實
一、甲○○因缺錢花用，竟意圖為自己不法之所有，於民國九十二年九月二十一日十
    時許，徒手撥開乙○○位於臺中縣烏日鄉○○村○○路便行巷一二六弄二三號住
    處後門門栓後進入屋內（無故侵入住宅部分未據告訴），著手竊取乙○○所有置
    於屋內之局號0000000號、帳號0000000號之郵政儲金簿一本、印
    章一枚及國民身分證，得手後隨即離去，甲○○旋即基於偽造私文書及意圖為自
    己不法所有而詐領存款之概括犯意，先於九十二年九月二十二日十二時四十四分
    許，持前開存摺、印章前往位於臺中縣烏日鄉○○路○段三七六號之烏日鄉郵局
    九德支局（下稱烏日郵局），填載日期為九十二年九月二十二日、提領金額新臺
    幣（下同）九萬元之取款憑條一張，並以前開乙○○之印章盜蓋印文一枚於取款
    憑條上，將該紙以乙○○名義所偽造屬私文書性質之取款憑條，連同存摺持向經
    辦職員以行使，而詐領乙○○帳戶內之存款九萬元得逞，足以生損害於乙○○及
    烏日郵局對客戶存款帳戶管理之正確性。乙○○於同年月二十三日九時許，發現
    其所有之上開郵政儲金簿、印章及國民身分證遺失後，遂於同日十一時許至臺中
    縣警察局烏日分局報案並至烏日郵局辦理掛失止付。嗣甲○○復承前開概括犯意
    ，於同年月二十三日十四時四十分許，至烏日郵局又以前開方式填妥金額七萬元
    之取款憑條後，持向經辦職員行使之際，為經辦職員發現有異後逃逸，而未詐領
    得逞。嗣經臺中縣烏日分局警員調閱烏日郵局所拍攝之監視錄影並經乙○○指認
    後，乃循線查獲上情。
二、案經乙○○訴由臺中縣警察局烏日分局報請臺灣臺中地方法院檢察署檢察官偵查
    起訴。
    理  由
一、上開事實，業據被告甲○○於警詢、偵訊及本院審理時均坦承不諱，核與告訴人
    乙○○於警詢、偵訊及本院審理時所指訴情節相符，且有監視錄影器翻拍照片六
    幀、取款憑條一紙（九十二年九月二十三日）、告訴人郵政儲金簿影本一份等在
    卷可證。按取款憑條係金融機構為便利存款人取款所印製之定型化表格，存款人
    或其代理人填載後即交由金融機構審查，審查無誤，金融機構即依取款憑條所載
    之款項交付存款人或其代理人，並將取款憑條予以留存，以備查核，依其性質當
    為私文書之一種。是則，被告冒用告訴人之名義，盜蓋告訴人之印章偽造取款憑
    條，再將該等偽造私文書持向經辦職員以行使，藉以詐領告訴人帳戶內之款項，
    郵局經辦人員並於九十二年九月二十二日當次陷於錯誤，而將告訴人帳戶內九萬
    元存款現金交付之，自已足以生損害於告訴人及烏日郵局對客戶存款帳戶管理之
    正確性。準此，被告之自白核與事實相符，足堪採信，本件事證明確，被告上開
    犯行，洵堪認定。
二、核被告甲○○所為，係犯刑法第三百二十條第一項之竊盜罪、同法第二百十六條
    、第二百十條行使偽造私文書罪、同法第三百三十九條第一項之詐欺取財罪。被
    告於九十二年九月二十三日欲以相同手法盜領金錢惟未得逞部分，所為係犯刑法
    第三百三十九條第三項、第一項之詐欺取財未遂罪。其盜蓋印章而偽造印文之行
    為，係偽造私文書之階段行為，而偽造私文書後復持以行使，低度之偽造私文書
    行為復為高度之行使行為所吸收，均不另論罪，應僅論以行使偽造私文書罪。而
    被告先後二次行使偽造私文書之行為，以及先後詐欺取財既遂及詐欺取財未遂之
    行為，均時間緊接，方法相同，而分別觸犯構成要件相同之罪名，顯均係基於概
    括犯意為之，均應依連續犯規定論以一罪，並分別依法加重其刑。被告以竊取告
    訴人郵政儲金簿、印章及國民身分證之手段，係為達到行使偽造私文書而藉以詐
    欺取得告訴人帳戶內存款之目的，所犯上開三罪之間，有方法、目的之牽連關係
    ，應從一重之連續行使偽造私文書罪處斷。爰審酌被告年紀甚輕，惟不思尋找正
    當工作賺取錢財，一時失慮，竟竊取告訴人郵政儲金簿及印章等物並以行使偽造
    私文書之方式詐取告訴人財物，足以造成告訴人財產上之損失，且紊亂烏日郵局
    對客戶存款帳戶管理之正確性，惟其犯罪動機及目的尚稱單純，犯罪手段亦屬平
    和，犯罪所得為數不多，且犯後業已知所悔悟而坦承全部犯行，態度尚稱良好等
    一切情狀，量處如主文所示之刑，並諭知易科罰金之折算標準。末查，被告前未
    曾受有期徒刑以上刑之宣告，有卷附臺灣高等法院被告全國前案紀錄表、臺灣臺
    中地方法院檢察署刑案資料查註紀錄表各一份可按，本院念其犯罪動機及目的堪
    稱單純，犯後亦已知所悔悟，且業於本院於九十三年六月十六日審理時，當庭與
    告訴人達成民事損害賠償之和解（本院九十三年度附民字第一九五號和解筆錄可
    參），認為被告經此起訴、審判及判刑之教訓，當知所謹慎而無再犯之虞，本院
    認所宣告之刑以暫不執行為適當，爰併宣告緩刑二年，以勵自新。末按，刑法第
    二百十九條所規定不問屬於犯人與否沒收之者，以偽造之印章、印文或署押為限
    ，盜用者不在其列，最高法院四十八年台上字第一五三三號判例要旨可供參照，
    故被告先後二次盜用告訴人印章而蓋印在烏日郵局取款憑條上之「乙○○」名義
    之印文二枚，非屬偽造之印文，不得依刑法第二百十九條之規定諭知沒收，併此
    敘明。
三、據上論斷，應依刑事訴訟法第二百七十三條之一第一項、第二百九十九條第一項
    前段，刑法第五十六條、第三百二十條第一項、第二百十六條、第二百十條、第
    三百三十九條第一項、第五十五條、第四十一條第一項前段、第七十四條第一款
    ，罰金罰鍰提高標準條例第一條前段、第二條，判決如主文。
中      華      民      國      九十三      年     六     月    三十    日
                                  臺灣臺中地方法院刑事第一庭
                                      法  官  廖  慧  如
右正本證明與原本無異。
如不服本判決，應於判決送達後十日內向本院提出上訴狀，上訴於臺灣高等法院臺中
分院（須附繕本）。
                                          書記官
中      華      民      國      九十三      年     六     月    三十    日
附錄本案論罪科刑法條全文：
中華民國刑法第三百二十條第一項
意圖為自己或第三人不法之所有，而竊取他人之動產者，為竊盜罪，處五年以下有期
徒刑、拘役或五百元以下罰金。
中華民國刑法第二百十條
偽造、變造私文書，足以生損害於公眾或他人者，處五年以下有期徒刑。
中華民國刑法第二百十六條
行使第二百十條至第二百十五條之文書者，依偽造、變造文書或登載不實事項或使登
載不實事項之規定處斷。
中華民國刑法第三百三十九條第一項、第三項
意圖為自己或第三人不法之所有，以詐術使人將本人或第三人之物交付者，處五年以
下有期徒刑、拘役或科或併科一千元以下罰金。
前二項之未遂犯罰之。
